# 返利销售方账务处理

提问人：法海 时间：2022-09-26 09:52:06
陈版及各位老师，
最近看了部分返利的资料，也看了一部分反馈意见，感觉越看越糊涂，账务处理很多家都不一样，所以想梳理一下，当中有一些地方不太明白，还请各位老师指教。具体如下一、返利的形式和条款
目前来看销售方返利条款多种形式，其中：
实物返利：相对简单，如买 100 返 5 个的形式
现金返利：是指就以前的销售额确认一个确定的现金净额，但是具体返利的形式多种多样，具体有如下几种情形：
A、 返还现金
B、 从后期的货款中扣除
C、 后期提供相等金额的货物
二、具体账务处理如下：
1.正常销售货物时，确认收入和税费
借：应收账款
贷：主营收入-折扣前
应交税费-销项税
2. 根据预计返利金额，冲减收入
1 ）实物返利：
借：主营收入-返利
贷：合同负债
2 ）现金返利：
借：主营收入-返利
贷：其他流动负债或预计负债/应收账款/合同负债
上述科目不同公司均有使用，做了下归纳具体如下：
A、直接返还现金时：确认其他流动负债或预计负债。不过有部分上市公司确认为其他应付款、应付账款。
B、从后期支付的货款中直接扣除返利：确认冲减应收账款。相当于先挂账预计负债后，再将预计负债与应收账款对抵，站在资产负债表时确实不存在预计负债的金额，且应收账款金额确实会减少。不过个人理解当确认冲减应收账款时，返利金额应是直接从期末挂账的应收账款中扣除的，而不是从期后新增的应收账款中扣除，否则对于哪种次月对账付款的客户，在次年 1 月份收取 12 月末的应收后会产生应收账款负数余额。
C、后期交付等额货物：确认为合同负债。相当于未来有交付实物的义务，这部分冲减的收入相当于预收款。 不过这边有点疑问，这部分返利金额是确定的，有点类似于货币性项目，会随着未来货物单价的变化，所交付的货物数量而发生变化，而合同负债是非货币性项目，交付的货物是不变的。
标注红色的部分不太理解。 还请各位老师指正。

回答人：chenyiwei
1 、返利直接抵减应收账款的情况，是针对期末已确认收入对应的应收账款，且双方签订的合同中约定自动抵减的情况。如果是抵减未来销售的货款，则期末列预计负债处理。另外此类直接抵减应收账款的情况并不多见，因为实务中多数是要双方对账确认后才抵减，并不是本企业随时有权行使单方面的抵减权。
2 、要明确是返利的金额固定，还是返回实物的种类、数量固定？如果是前一种情况，即使约定是返还货物，也是将约定的金额按照届时的市场价格折算为相应数量的货物，即货物的数量并不固定，这种情况下的货物实际上是货币的替代，虽然列报为合同负债，但其确认和计量原则参照货币性负债。